【裁判字號】    97,交聲,1432
【裁判日期】    970619
【裁判案由】    違反道路交通管理處罰條例聲明異議
【裁判全文】
臺灣臺北地方法院交通事件裁定        97年度交聲字第1432號
原處分機關  臺北市交通事件裁決所
異  議  人
即受處分人  甲○○
上列異議人即受處分人因違反道路交通管理處罰條例案件，對於
臺北市交通事件裁決所於97年5 月13日所為之處分（原處分案號
：北市裁二字第裁22-C00000000號）聲明異議，本院裁定如下：
    主    文
異議駁回。
    理    由
一、按汽車迴車前，應暫停並顯示左轉燈光或手勢，看清無來往
    車輛，並注意行人通過，始得迴轉，道路交通安全規則第
    106 條第1 項第5 款定有明文。次按汽車駕駛人迴車時，有
    迴車前，未依規定暫停，顯示左轉燈光，或不注意來、往車
    輛、行人，仍擅自迴轉之情形者，處新臺幣（下同）600 元
    以上1,800 元以下罰鍰，並記違規點數1 點，道路交通管理
    處罰條例第49條第5 款、第63條第1 項第1 款亦定有明文。
二、本件原處分機關即臺北市交通事件裁決所以異議人即受處分
    人甲○○駕駛車牌號碼1470－GM號自小客車，於民國97年1
    月27日上午7 時10分許，自臺北縣三重市○○○路往重新路
    方向行駛，擬向左迴轉至中正北路往重陽路的方向時，與適
    沿中正北路往重陽路方向行駛、由陳真彰所駕駛之車牌號碼
    113 —EJ號營業小客車發生撞擊撞擊而肇事，經臺北縣政府
    警察局交通隊交安組員警舉發「迴車前未注意來往車輛擅自
    迴轉」之違規，嗣因異議人於應到案日期前向原處分機關提
    出申訴，原處分機關請舉發單位調查結果，仍認異議人有前
    揭違規行為，原處分機關遂於97年5 月13日依道路交通管理
    處罰條例第45條第9 款、第63條第1 項第1 款（裁決書漏引
    第1 項第1 款）及違反道路交通管理事件統一裁罰標準表規
    定，裁處異議人600 元罰鍰，並記違規點數1 點，合先敘明
    。
三、異議人聲明異議意旨略以：本人迴轉時，有注意來往車輛始
    迴轉，否則是撞來車而非被撞，北縣警局事故分析研判表分
    析研判結果為「陳君涉嫌行經無號誌之交叉路口，不減速慢
    行」，而本人申訴案之回覆書函卻以「尚未逾越本路段之速
    限」來敘明，顯有矛盾之處。又煞車痕之終點應為停車時的
    前輪而非後輪，因此113-EJ號車之煞車痕應加迴轉道長4.6
    公尺，故為17.8公尺，而非13.2公尺，由此換算該車時速應
    為65.14 公里（該路段限速50公里），超速15.14 公里。後
    面來車以65.14 公里之速度撞擊前車，迴轉車輛之駕駛實在
    無法發現，為此聲明異議，請求撤銷原處分等語。
四、經查：
  (一)異議人於97年1 月27日上午7 時10分許，駕駛車牌號碼1470
    -GM 號自小客車，沿臺北縣三重市○○○路往重新路方向行
    駛迴轉至中正北路往重陽路方向時，與陳真彰所駕駛之車牌
    號碼113-EJ號營業小客車發生碰撞而肇事等情，有臺北縣政
    府警察局三重分局製作之現場草圖、道路交通事故現場圖、
    道路交通事故調查報告表、道路交通事故談話紀錄表、道路
    交通事故當事人酒精測定記錄表、道路交通事故肇事人自首
    情形記錄表、道路交通事故當事人登記聯單、現場照片10張
    等資料在卷可稽，並為異議人所不爭執，堪信屬實。
  (二)異議人辯稱迴轉時有注意來往車輛云云。惟觀諸卷附之道路
    交通事故談話記錄表，113-EJ號車駕駛人陳真彰陳稱：「我
    當時是從中正北路往重陽路方向行駛，我行駛於外車道，在
    當時內車道有多輛車在行駛中（小客車及大客車），在行駛
    的過程中，我便發現前方10公尺處有一台車迴轉過來，因對
    方車輛的車身被我前方的小客車及大客車擋住，我只看到對
    方車輛的車頭部分，我便緊急煞車，然後便撞上對方的車身
    了。」等語，可認異議人車輛於迴車前並未暫停，則異議人
    究有無於迴轉前注意來往車輛，已堪懷疑。又據異議人於談
    話記錄表陳稱：「（問：肇事前行進方向、車道及肇事經過
    情形？）（答：當時我行駛至中正北路往重新路方向行駛，
    我行駛於內車道，在我行駛至中正北路20巷口對面左右，我
    便向左迴轉至中正北路往重陽路方向的車道行駛，當我整輛
    車迴轉至中正北路往重陽路方向行駛於內、外車道間後，對
    方便由我右後方車門撞上了。）（問：發現危險時距離對方
    多遠？採取何種反應措施？）（答：因為當時在我要迴轉之
    際我有先確認我右方沒有車輛我才迴轉，在迴轉過後我在對
    方車輛撞上我的車輛後我才知道發生車禍了，所以我並不知
    道距離對方多遠。在發生車禍後我便立即採煞車。）」等語
    明確，顯見異議人於迴轉時並未發現陳真彰駕駛之車輛。參
    以卷附之現場照片所示，異議人車輛之車損部位為右後車門
    ，陳真彰之車輛則為左前車角，堪認係異議人之迴車動作尚
    未完成即遭後方直行車輛撞擊而肇事；而肇事當時為白天，
    且路況、天候、視線皆良好、沒有任何障礙物，此觀道路交
    通事故調查報告表、交通事故談話紀錄表等資料可明，若異
    議人於迴車前確有先暫停並顯示左轉燈光或手勢，並注意右
    方來車之車輛動態，當可發現陳真彰駕駛之直行車輛，而不
    致貿然迴轉。故異議人於迴車前並未暫停，於確定無直行車
    輛而認為安全之情況下，即擅自迴轉之違規行為甚明。從而
    ，本件事證明確，異議人之違規行為堪以認定。
  (三)異議人雖辯稱其係遭後方來車以時速65.14 公里之速度超速
    撞擊云云。惟依臺北縣政府警察局回覆異議人書函以：「經
    審視事故現場圖、現場照片，陳君之煞車痕跡長度係13.2公
    尺，經換算時速約48.4公里，尚未逾越本路段之速限，故本
    案陳君部分，研判其涉嫌行經無號誌之交叉路口，不減速慢
    行」等語，經本院電詢承辦員警，該員警表示由煞車痕跡換
    算時速之公式為「煞車痕跡長度254 0.7 （阻力係數）
    ，再將得出之結果開根號」，且煞車痕跡之終點若算至前輪
    仍須扣除軸距，所以應以後輪為煞車痕跡之終點會較為準確
    ，此有本院公務電話記錄1 紙在卷可稽，可見113-EJ號車之
    煞車痕跡應為13.2公尺，並非異議人所言為17.8公尺，且縱
    以煞車痕跡長度為17.8公尺套用公式之結果，113-EJ號車之
    時速為56.2公里，亦非高達65.14 公里，故異議人以前詞置
    辯，顯係卸責之詞，並不足採。又依卷附臺北縣政府警察局
    道路交通事故初步分析研判表所示分析研判結果，「甲○○
    ：迴車前，不注意來、往車輛，仍擅自迴轉」與「陳真彰：
    涉嫌行經無號誌之交叉路口，不減速慢行」均為肇事原因，
    是縱使陳真彰確有超速之違規，此乃陳真彰本身之違規責任
    問題，與異議人「迴車前未注意來往車輛擅自迴轉」之違規
    事實無涉，亦不能因此而解免異議人之違規責任。
五、綜上所述，異議人確有在前揭時、地，迴車前未注意來往車
    輛擅自迴轉之違規行為，原處分機關依前揭道路交通管理處
    罰條例第49條第5 款、第63條第1 項第1 款之規定，裁處異
    議人罰鍰600 元，並記違規點數1 點，尚無違誤。異議人猶
    執前詞指摘原處分不當，為無理由，自應將其異議駁回。
六、據上論斷，應依道路交通案件處理辦法第19條，裁定如主文
    。
中    華    民    國    97    年    6     月    19    日
                              交通法庭法  官  林孟皇
本正本證明與原本無異。
如不服本裁定，應於送達後5日內向本院提出抗告狀。
                                      書記官  宋德華
中    華    民    國    97    年    6     月    19    日


司法院資訊處製作；財團法人民間司法改革基金會備份。
